臺灣新竹地方法院刑事裁定　　　　　　　 94年度聲判字第8號
聲　請　人
即　告訴人　乙○○
代　理　人　葉春生律師
被　　　告　甲○○
上列聲請人因告訴被告傷害案件，不服臺灣高等法院檢察署檢察
長駁回再議之處分（94年度上聲議字第427號），聲請交付審判
，本院裁定如下：
    主  文
聲請駁回。
    理  由
一、按告訴人不服上級法院檢察署檢察長或檢察總長認再議為無
    理由而駁回之處分者，得於接受處分書後十日內委任律師提
    出理由狀，向該管第一審法院聲請交付審判；法院認為交付
    審判之聲請不合法或無理由者，應駁回之。刑事訴訟法第25
    8條之1、第258條之3第2項前段，分別定有明文。
二、本件聲請人即告訴人乙○○以被告甲○○涉犯傷害罪嫌，訴
    由臺灣新竹地方法院檢察署檢察官偵查，經檢察官於民國93
    年11月23日以93年度偵字第5381號為不起訴處分後，告訴人
    不服而聲請再議，經臺灣高等法院檢察署檢察長於94年2月1
    4日以94年度上聲議字第427號駁回再議之聲請，該處分書並
    於同年月21日由告訴人之送達代收人葉春生律師收受後，於
    同年3月2日向本院提出交付審判之聲請等情，業經本院調閱
    臺灣新竹地方法院檢察署93年度偵字第5381號、臺灣高等法
    院檢察署94年度上聲議字第427號全卷查核無訛，且有臺灣
    新竹地方法院檢察署93年度偵字第5381號不起訴處分書、臺
    灣高等法院檢察署94年度上聲議字第427號處分書、臺灣高
    等法院檢察署94年2月17日檢紀列字第3574號、94年3月15日
    檢紀列字第5958號函、送達證書及本件交付審判聲請狀上收
    狀戳章等件在卷可查，是本件聲請人即告訴人於收受駁回再
    議處分書後十日內委由律師向法院聲請交付審判，程式上於
    法並無不合，合先敘明。
三、聲請人即告訴人乙○○聲請交付審判意旨略以：
（一）聲請人不服原檢察官不起訴處分之理由為：被告與證人徐
      華炎之間有僱用、受僱之關係，證人徐華炎所言，顯有偏
      頗迴護之情；證人葉金木、李訓章均住於被告住處附近，
      與被告較熟，且該二人均由被告攜同到庭，證詞難免避重
      就輕，而有詳查之必要；此外，當時被告有抓住聲請人讓
      證人徐華炎毆打，此有證人曾慶福在場目擊，應予傳喚以
      明真相等情。
（二）又，臺灣高等法院檢察署檢察長駁回聲請人再議之處分書
      ，係以「由聲請人於93年4月18日警訊時指述被害之情形
      ，並未指陳被告抓住聲請人讓徐華炎打，顯見被告所辯係
      將聲請人及徐華炎拉開，堪予採信」等語，認定被告涉嫌
      傷害之罪嫌不足，駁回聲請人再議之聲請，然該份處分書
      內所引之93年4月18日警訊筆錄，應係聲請人在入院急診
      時所作，當時聲請人受傷情況嚴重，未能完全陳述，且當
      時對於被告之姓名亦不知悉，自不能以該筆錄作為認定被
      告是否有參與毆打聲請人之唯一論據。
（三）聲請人於事後至分局刑事組製作筆錄時，曾明確指稱被告
      具有共同傷害之犯行而表示要一併提出告訴，惟承辦警員
      告稱：「若要再告另一名被告，則本案移送地檢署之時間
      必定延後，所以希望聲請人在地檢署時再行追加告訴」等
      語，此一事實請法院傳喚該承辦員警即明。
四、本院調閱臺灣新竹地方法院檢察署93年度偵字第5381號、93
    年度核退偵字第368號、93年度偵字第3755號偵查卷、臺灣
    高等法院檢察署94年度上聲議字第427號偵查卷後，原不起
    訴處分及駁回再議之處分認定如下：
（一）聲請人原告訴意旨略以：告訴人乙○○與曾慶福為同居關
      係，共同居住於新竹縣關西鎮○○里○○街198巷16號，
      徐華炎為二人之鄰居，曾慶福與徐華炎於93年4月17日晚
      間，在被告甲○○位於上開住處之隔壁房間內，與友人把
      玩四色牌，徐華炎因賭輸不服，竟走至隔壁房間，持石頭
      打破告訴人房間之窗戶玻璃，致玻璃破裂不堪使用；告訴
      人聞聲出來質問徐華炎為何打破她的玻璃，二人因此發生
      口角，徐華炎竟基於傷害之犯意，用手抓告訴人頭髮，並
      毆打告訴人，被告見狀竟出於與徐華炎共同傷害之犯意聯
      絡，壓住告訴人，任令徐華炎毆打，致告訴人之右手因遭
      徐華炎壓在下方毆打，致其右上臂完全癱瘓、右大腿內側
      並有淤青5X4公分、左膝疼痛、左上臂4X2公分淤青、右上
      臂多處淤青之傷害。
（二）經臺灣新竹地方法院檢察署檢察官偵查結果，認：被告堅
      決否認有傷害告訴人之情事，其辯稱僅係將告訴人、曾慶
      福及徐華炎等三人拉開，並沒有幫助徐華炎打曾慶福及告
      訴人等語，而證人徐華炎證稱：被告是出來阻止，並沒有
      打告訴人等語；證人即告訴人之鄰居葉金木及李訓章復均
      證稱：我有看到甲○○去將他們二人拉開等語，故認被告
      當時應係在勸阻告訴人及徐華炎、曾慶福三人之扭打行為
      ，並無與徐華炎基於共同之傷害犯意而毆打告訴人乙情，
      而為不起訴處分。
（三）經告訴人不服上開處分聲請再議後，臺灣高等法院檢察署
      以94年度上聲議字第427號處分書駁回其再議之聲請之理
      由略為：由聲請人於93年4月18日警訊時指述被害情形：
      「徐華炎於93年4月17日晚上在我家前面打我。他一隻手
      抓住我的頭髮，另一隻手打我頭部左側，接著把我壓在地
      上拳打腳踢，鄰居後來把我們兩個人拉開」等語，並未指
      陳被告抓住聲請人讓徐華炎打，顯見被告所辯係將聲請人
      及徐華炎拉開，堪予採信。本件事證已明，自無再就聲請
      人再議意旨所指，再予調查、傳喚之必要，告訴人指摘原
      處分不當，應無理由，予以駁回。
五、本院駁回本件聲請之理由：
（一）按刑事訴訟法第258條之1規定告訴人得向法院聲請交付審
      判，係對於「檢察官不起訴或緩起訴裁量權」制衡之一種
      外部監督機制，法院僅就檢察官所為不起訴或緩起訴之處
      分是否正確加以審查，以防止檢察機關濫權，依此立法精
      神，同法第258條之3第3項規定法院審查聲請交付審判案
      件時「得為必要之調查」，其調查證據之範圍，自應以偵
      查中曾顯現之證據為限；而同法第260條對於不起訴處分
      已確定或緩起訴處分期滿未經撤銷者得再行起訴之規定，
      其立法理由說明該條所謂不起訴處分已確定者，包括「聲
      請法院交付審判復經駁回者」之情形在內，是前述「得為
      必要之調查」，其調查證據範圍，更應以〈偵查中曾顯現
      之證據〉為限，不得就告訴人新提出之證據再為調查，亦
      不得蒐集偵查卷以外之證據，否則，將與刑事訴訟法第26
      0條之再行起訴規定，混淆不清，亦將使法院兼任檢察官
      而有回復「糾問制度」之虞。且法院裁定交付審判，即如
      同檢察官提起公訴使案件進入審判程序，是法院裁定交付
      審判之前提，必須偵查卷內所存證據已符合刑事訴訟法第
      251條第1項規定「足認被告有犯罪嫌疑」檢察官應提起公
      訴之情形，亦即該案件已經跨越起訴門檻，否則，縱或法
      院對於檢察官所認定之基礎事實有不同判斷，但如該案件
      仍須另行蒐證偵查始能判斷應否交付審判者，因交付審判
      審查制度並無如同再議救濟制度得為發回原檢察官續行偵
      查之設計，法院仍應依同法第258之3第2項前段規定，以
      聲請無理由裁定駁回。
（二）次按，犯罪事實應依證據認定之，無證據不得認定其犯罪
      事實；又不能證明被告犯罪者，應諭知無罪之判決，刑事
      訴訟法第154條第1項、第301條第1項分別定有明文。而認
      定犯罪事實之證據係指足以認定被告確有犯罪行為之積極
      證據而言，該項證據自須適合於被告犯罪事實之認定，始
      得採為斷罪之資料；且刑事訴訟上證明之資料，無論為直
      接或間接證據，均須達於通常一般之人均不致有所懷疑，
      而得確信其為真實之程度，始得據為有罪之認定，若其關
      於被告是否犯罪之證明未能達此程度，而有合理懷疑之存
      在，致使無從形成有罪之確信，根據「罪證有疑，利於被
      告」之證據法則，即不得遽為不利被告之認定，亦有最高
      法院76年度臺上字第4986號判例可稽。
（三）經查，證人徐華炎於93年9月30日及同年10月11日在偵查
      中均曾到庭證稱：「甲○○是出來阻止他們拿石頭砸我；
      沒有（抱住乙○○讓我打），他是救我」等語（見93年度
      核退偵字第368號偵查卷第15頁、第24頁）；證人即告訴
      人之鄰居葉金木於同一偵查庭中證述：「我有看到甲○○
      去將他們拉開」等語（見上開偵查卷第22頁）；證人即告
      訴人之鄰居李訓章復於同年月18日偵查庭中證述：「我看
      到姓王的將他們二人撥開」等語（見上開偵查卷第43頁）
      ，則該等證人之證言，均未供稱被告有何與徐華炎共同傷
      害告訴人之行為，又核與聲請人於93年4月18日警訊時陳
      稱：「鄰居後來把我們兩個人拉開」等語（見93年度偵字
      第3755號第4頁背面）、證人即告訴人之同居人曾慶福於9
      3年6月10日警訊時證述：「這時甲○○趕出勸阻拉住乙○
      ○」等語（見前開偵查卷第7頁）相符。且聲請人於93年9
      月30日偵訊時始陳稱：「甲○○將我抓住給徐華炎打」，
      而證人曾慶福亦於同一偵查庭方證稱：「後來聽到有人打
      架我就出去，就看到甲○○、徐華炎壓著乙○○打」等語
      （見93年度核退偵字第368號第13頁），二人之供述前後
      已有不一；況證人曾慶福為聲請人乙○○之男友，本件又
      係因其與徐華炎賭博時引發紛爭而生，證人曾慶福之證詞
      本即有偏頗聲請人而不利被告之可能，尚難僅憑聲請人之
      指訴及證人曾慶福之證詞遽認被告有動手傷害聲請人之舉
      ，是本件並無積極證據足認被告與徐華炎有共同傷害聲請
      人之事實，檢察官並非未予查明，或有任何推論不當之情
      形，本件聲請意旨無非重覆告訴意旨之內容，聲請人徒以
      個人臆測、擬制之詞質疑證人徐華炎、葉金木、李訓章等
      證述不實，即不足認定檢察官之不起訴處分意旨或駁回再
      議意旨有何不當之處。
（四）至於聲請意旨另請求本院傳喚本件傷害案承辦之員警到庭
      說明該員警希望聲請人於地檢署開庭時再行追加告訴被告
      傷害等語，惟遍閱偵查卷，未見聲請人於檢察官偵訊時表
      示有表達要追加告訴之情形發生，再依前述交付審判之立
      法精神，法院調查證據之範圍，自應以偵查中曾顯現之證
      據為限，今聲請人所提出之新證據，本院不得再為調查，
      亦不可蒐集偵查卷宗以外之證據。
六、綜上所述，被告涉犯傷害罪嫌不能證明之理由，原不起訴處
    分書及駁回再議處分書業已詳細論列說明，且依據卷內資料
    ，並無其他積極證據可資證明被告等有何過失傷害犯行，又
    檢察官為不起訴處分之理由，復無何違背經驗法則、論理法
    則或其他證據法則之情事，亦無聲請人等所指摘不利於被告
    等之事證未經檢察機關詳為調查或斟酌等據以交付審判之事
    由存在，從而，本件聲請交付審判意旨仍執前詞，對於原處
    分加以指摘求予審判，為無理由，應予駁回。
七、依刑事訴訟法第258條之3第2項前段，裁定如主文。
中　　華　　民　　國　　94　　年　　4 　　月　　28　　日
　　　　　　　　　刑事第六庭  審判長法　官　遲中慧
                                    法  官  魏瑞紅
                                    法  官  林昌義
以上正本證明與原本無異。
不得抗告。
中　　華　　民　　國　　94　　年　　4 　　月　　28　　日
                                    書記官  江靜玲
